【裁判字號】    96,重訴,80
【裁判日期】    970128
【裁判案由】    損害賠償
【裁判全文】
臺灣臺中地方法院民事判決  96年度重訴字第80號
原      告  丙○○
            乙○○
            丁○○
共同訴訟代
理人        黃翎芳律師
複代理人    陳姝樺律師
被      告  甲○○
被告因過失致死案件，經原告提起請求損害賠償之附帶民事訴訟
（95年度交附民字第272號），經本院刑事庭裁定移送前來，本
院於民國97年1月14日言詞辯論終結，判決如下：
    主  文
被告應給付原告丙○○新台幣貳拾萬元、原告乙○○新台幣參拾
肆萬柒仟肆佰柒拾柒元、原告丁○○新台幣貳拾萬元及均自民國
九十五年八月八日起至清償日止，按年利率百分之五計算之利息
。
原告其餘之訴駁回。
本判決原告勝訴部分得假執行；但被告如於執行標的物拍定前，
以新台幣貳拾萬元、參拾肆萬柒仟肆佰柒拾柒元、貳拾萬元分別
為原告丙○○、乙○○、丁○○供擔保後，得免為假執行。
原告其餘假執行之聲請駁回。
    事實及理由
甲、程序方面：
一、按訴狀送達後，原告不得將原訴變更或追加他訴。但擴張或
    減縮應受判決事項之聲明者，不在此限，民事訴訟法第255
    條第1項第3款定有明文。
二、本件原告起訴請求被告給付原告丙○○新台幣（下同）200
    萬元；給付原告乙○○2,210,682元；給付原告丁○○200萬
    元。嗣於本院審理中減縮請求被告給付原告丙○○150萬元
    ；給付原告乙○○1,710,682元；給付原告丁○○150萬元，
    揆諸前揭法條規定，應予准許，先予敘明
乙、實體方面：
一、原告主張：
  (一)被告於民國（下同）95年4月5日上午5時許，騎乘車牌號碼
    JNK-301號機車，沿台中市○○○路由英才路往忠明路方向
    行駛，途經台中港路與館前路口，駕駛人應注意車前狀，並
    隨時採取必要之安全措施。且依當時情形亦無不能注意之情
    事，竟疏於注意及此，而貿然行駛，適有被害人李緣華徒步
    行經該處，遭被告所駕之機車碰撞，至李緣華因此受有胸腹
    腔內出血等傷害，經送醫不治死亡。
  (二)原告丙○○為被害人李緣華之配偶，乙○○及丁○○為被害
    人李緣華之子女，茲依民法第184條第1項前段、第191條之2
    、第192條第1項、第194條規定，請求損害賠償，然因原告
    等三人業已於96年9月獲得財團法人汽車交通事故特別補償
    基金發予補償金150萬元，由原告等三人平均受領，故請求
    賠償金額各減少50萬元，將原告丙○○等人向被告請求之金
    額分述如後：
  (1)原告丙○○部分：原告丙○○為被害人之配偶與被害人感情
    甚篤，今因被告重大過失，致原告喪偶，精神傷害甚鉅，為
    此原告丙○○請求150萬元精神慰撫金，以資慰藉。
  (2)原告乙○○部分：
    殯葬費用：被害人李緣華死亡後，由原告乙○○支出一般
      社會習俗必須之殯葬費用，合計為210,682元，此有喪葬
      費收據四份及支出費用總計明細附卷可稽。
    精神慰撫金部分：原告為被害人之之長子，被告肇事至今
      ，未曾向原告表示歉意，亦未表示和解意願，致原告精神
      上之痛苦難以形容，為此原告乙○○請求150萬元精神賠
      償金，以資慰藉。
    綜上，原告乙○○共請求1,710,682元。
  (3)原告丁○○部分：原告丁○○為被害人之次子，被告肇事至
    今，未曾向原告表示歉意，亦未表示和解意願，致原告精神
    上之痛苦難以形容，為此原告丁○○請求150萬元精神賠償
    金，以資慰藉。
  (三)對被告抗辯之陳述：
  (1)本件肇事之主因乃被告未注意車前狀況，就此被告於刑事案
    件一審準備程序亦已認罪自白其有過失，又本件被告肇事後
    對被告之酒測結果發現被告有喝酒，亦有酒精測定記錄表可
    稽，故本件被告之過失明確。
  (2)本件被告於準備程序時曾指出撞擊之位置似乎在附圖一（警
    員林文進於96年10月24日所函送之相關圖）之藍色三角形處
    ，且主張被害人橫跨分隔島，其因中間分隔島有樹木檔住視
    線，且其未喝酒，又於95年4月16日第二次調查筆錄稱其直
    行到停止線時才看見一個人影從車左前側走出來…發生碰撞
    。就上述被告之辯解均與事實不符，理由及證據如下：
    依證人劉文錫之警訊筆錄，其指稱被害人倒臥之位置在被
      告所述撞擊點之前，顯見被告所述之撞擊點完全虛假。
    又案發現場之中港路於錧前路及中興路皆設有行人穿越道
      ，二個行穿越道距離僅有26.5公尺（詳警員林文進所製之
      附圖一）如此短之距離就有行人穿越道，且依卷內現場照
      片所示，在快車道雙向分隔島種有小樹且二個快車道與二
      個慢車道間之分隔島亦種有小樹，依經驗法則誰會捨很近
      之行人穿越道不走，而跨越三個種有小樹之分隔島而穿越
      車流量大之中港路，更何況被害人是年紀老邁之婦女。
    再依被告於證四所述，其車速有40公里，暫不論被告是否
      隱瞞其實際車速，時速40公里，秒速有11公尺（40,000【
      公尺】／60【分】／60【秒】=11.11【公尺】），依附圖
      一及附圖二可知，被告撞擊後失控撞擊分隔島之距離至左
      側之行人穿越道僅有14.8公尺，而依劉文錫之附圖二所指
      被害人倒臥之位置距左側行人穿越道亦僅不到7公尺之距
      離，則被告以秒速11.1公尺於左側行人穿越道撞擊被害人
      後，致被害人往前彈起7公尺亦屬可能，而被告於以秒速
      11.1公尺前進至前方14.8公尺再撞擊分隔島亦僅有一秒半
      之時間，亦符經驗法則。
    且再就被告之供述而言，依證五被告第二次調查筆錄，被
      告稱其在直行至「停止線」看見一個人影，惟依卷內照片
      所示，在案發現場之中港路上僅在中港路行至館前路之路
      口前設有停止線，中港路由東橫越館前路至被告車輛倒地
      處均無任何停止線，顯見被告應是在中港路由東往西要經
      過館前路前已看見被害人要過馬路，而被害人之位置應係
      在行人穿越道上。
    又被告於96年4月12日準備程序時提到其被「一個網路監
      視設備擋到」，而整個中港路在被告機車行車方向僅在附
      圖一之口處有監視器存在，此有林文進所製之附圖一及卷
      內照片所示，故足見被告係在行經監視器之前就已發現被
      害人在路口，而非在行經Ｃ處之行人穿越道後才發現被害
      人，因Ｃ處行人穿越道之後之中港路至被告之機車倒地處
      均無任何監視器，更足證被害人並無穿越分隔島。
    被告於警詢辯稱被分隔島之樹擋住視線，於準備程序改稱
      被監視器擋住視線，根本前後矛盾，況且分隔島上之小樹
      均只有不到50公分，且均非常稀疏（詳卷內照片）怎可能
      擋住被告視線。
    被告於警訊時謊稱未喝酒，事後酒測記錄出現後才承認有
      飲酒，足見被告狡滑擅辯，試圖以無辜者之心態及方式掩
      飾其過錯，且犯後未曾與家屬表示歉意，且分毫賠償未付
      ，在刑事確定判決後仍不悔改，實令家屬痛苦不已。。
    另依民法第191條之2之規定，就被告駕車肇事亦推定其有
      過失，被告亦未舉證其無過失。
  (四)聲明：(1)被告應給付原告丙○○150萬元；給付原告乙○○
    1,710,682元；給付原告丁○○150萬元及各自本起訴狀繕本
    送達被告之翌日起至清償日止，按週年利率5%計算之利息。
    (2)原告均願供擔保請准宣告假執行。
二、被告則以：
  (一)被害人李緣華事發當天闖紅燈，也沒有走斑馬線，我自己也
    受到很大的傷害只剩半條命，被害人李緣華從分隔島突然出
    來，我的視線被一個網路監視設備擋到，根本沒有看到。我
    是在中港路與館前路交叉口路口之前突然被害人李緣華橫越
    分隔島，我沒辦法才撞到她的。所以被害人李緣華就事故發
    生是有過失的，損害之金額應予過失相抵。
  (二)聲明：(1)駁回原告之訴及假執行之聲請。(2)如受不利判決，
    請准供擔保免為假執行。
三、兩造經法院整理並簡化爭點，其結果如下：
  (一)兩造不爭之事項
  (1)被告於95年4月5日上午5時許，騎乘車牌號碼JNK-301號機車
    ，沿台中市○○○路由英才路往忠明路方向行駛，途經台中
    港路與館前路口實，撞及徒步行走之被害人李緣華致死。
  (2)被告對原告乙○○支出喪葬費用210,682元不爭執。
  (3)原告丙○○是國小畢業，現在在大陸協助工地業務，收入情
    形是一個月新台幣16,000元。原告乙○○為醫學院畢業，原
    任醫師，現在於英國博士班研究；原告丁○○部分大學畢業
    ，現任教於中華藝術學校。被告空軍機械學校專修班畢業，
    原任職工廠保全人員，現無工作。
  (4)對兩造之財產歸戶資料沒有意見。
  (二)兩造爭執之事項：
  (1)本件車禍原告是否有過失？被告是否與有過失？
  (2)原告得請求之精神慰撫金為何？
四、本院得心證之理由：
  (一)原告主張：被告於前揭時、地駕駛機車撞擊徒步行走之被害
    人李緣華致死等情，業兩造所不爭，故應堪採信。又本院審
    酌本件道路交通事故調查表之事故現場圖，被告騎乘機車已
    通過中港路與館前路口，於館前路與中興路間之中港路段，
    有機車擦撞分隔島之擦痕1.9公尺，被告之機車擦撞分隔島
    後，越過分隔島倒在快車道上，散落物則在被告機車原行進
    之慢車道上，足見被告騎乘機車沿中港路由英才路往忠明路
    方向行駛，甫行經館前路口時，撞擊徒步穿越分隔島之被害
    人李緣華致死甚明。
  (二)按汽車行駛時，駕駛人應注意車前狀況，並隨時採取必要之
    安全措施；又行人在設有行人穿越道者，必須經由行人穿越
    道穿越，不得在其100公尺範圍內穿越道路，道路交通安全
    規則第94條第3項、第134條第1款分別定有明文。本件車禍
    現場之100公尺範圍內於中港路與館前路口，業設有行人穿
    越道，此有台中市警察局第二分局函文在卷足憑，被告駕駛
    機車行經前揭肇事地點疏未車前狀況，適有被害人李緣華未
    依規定穿越道路，致生本件車禍，被告及被害人李緣華對本
    件車禍之發生均有過失。另依車禍現場照片，肇事地點之分
    隔島雖有種植矮樹，然尚屬稀疏，並不影響被告駕車行進之
    視野，故被告抗辯有分隔島樹木及監視器擋住視線，並不足
    採信。原告主張被告肇事時有喝酒云云，惟查：被告車禍送
    醫後，經澄清醫院檢驗血液中酒精濃度為38.8mg/dl，此有
    台中市○○○道路交通事故當事人酒精測定紀錄表影本一份
    附卷可稽，前揭血液中酒精濃度換算成呼氣酒精濃度為0.18
    mg/l（換算公式為38.8mg/dl÷2100×10＝0.18mg/l），並
    未超過每公升0.25毫克之標準，故原告主張被告飲酒駕車有
    過失云云，尚難採信。綜上所述本院審酌被告與被害人李緣
    華之過失程度，認被告應負十分七之過失責任，被害人應負
    十分之三之過失責任。
  (三)按因故意或過失，不法侵害他人之權利者，負損害賠償責任
    ；又不法侵害他人致死者，對於支出殯葬費之人，亦應負損
    害賠償責任；不法侵害他人致死者，被害人之父、母、子、
    女及配偶，雖非財產上之損害，亦得請求賠償相當之金額。
    民法第184條第1項前段、第192條第1項及第194條分別定有
    明文。本件被告駕車過失肇事，致被害人李緣華死亡，且其
    前揭過失行為與被害人死亡間，具有相當因果關係，而原告
    等人分別為被害人之配偶與兒子，此戶籍謄本影本為證，從
    而，原告依上開規定，請求被告負損害賠償責任，自屬有據
    。茲就原告請求之金額，是否應予准許，分述如下：
  (1)殯葬費用部分：原告乙○○主張為被害人辦理喪葬事宜，支
    出殯葬費用計210,682元，並提出喪葬明細表1份為證，且被
    告所不爭，自應准許。
  (2)精神慰撫金部分：按慰藉金之賠償須以人格權遭遇侵害，使
    精神上受有痛苦為必要，其核給之標準固與財產上損害之計
    算不同，然非不可斟酌雙方身分資力與加害程度，及其他各
    種情形核定相當之數額，有最高法院51年台上字第223號判
    例可資參照。本件原告丙○○是國小畢業，現在在大陸協助
    工地業務，收入情形約每月16,000元；原告乙○○為醫學院
    畢業，原任醫師，現在於英國博士班研究；原告丁○○部分
    大學畢業，現任教於中華藝術學校；被告空軍機械學校專修
    班畢業，原任職工廠保全人員，現無工作等情，業為兩造所
    不爭，另原告丙○○名下有房屋一棟、土地四筆及多筆股票
    投資；原告乙○○有多筆薪資所得及執行業務所得，並無不
    動產資料；原告丁○○名下有房屋及土地各一筆，另有多筆
    投資；被告名下則無任何財產等情，亦有稅務電子閘門財產
    所得調件明細表四份足憑，本院審酌本件因被告前揭過失肇
    事，致被害人李緣華死亡，其死亡時為60歲，正值安享天倫
    之年歲，原告等人遭逢喪親之精神上痛苦等情，認原告等人
    各請求精神慰撫金150萬元尚屬過高，應各核減為100萬元，
    始為允當。
  (四)按損害之發生或擴大，被害人與有過失者，法院得減輕賠償
    金額，或免除之，民法第217條第1項定有明文。本件被害人
    李緣華對於本件車禍之發生亦與有過失，本院認被害人應負
    十分之三過失責任已如前述，被告抗辯過失相抵，自有理由
    。從而本件原告得請求之損害賠償金額分別為原告丙○○70
    萬元（100萬元×0.7＝70萬元）、乙○○847,477元（1,210
    ,682 ×0.7＝847,477元）、丁○○70萬元（100萬元×0.7
    ＝70萬元）。
  (五)次按保險人依強制汽車責任保險法規定所為之保險給付，視
    為被保險人損害賠償金額之一部分。被保險人受賠償請求時
    ，得扣除之。強制汽車責任保險法第32條定有明文。此一規
    定之立法目的，在於保險人之給付乃由於被保險人支付保險
    費所生，性質上屬於被保險人賠償責任之承擔或轉嫁，自應
    視為加害人或被保險人損害賠償金額之一部分，為避免受害
    人雙重受償，於受賠償請求時，自得扣除之。本件原告等人
    於事故發生後已領取強制汽車責任險保險金150萬元，並由
    原告三人平均各領取50萬元等情，業為兩造所不爭，依上開
    規定，自應予扣除。從而，原告請求被告給付原告丙○○20
    萬元、乙○○347,477元、丁○○20萬元，及均自附帶民事
    起訴狀繕本送達翌日即95年8月8日起之清償日止，按年利率
    百分之五計算之利息，為有理由，逾此部分之請求，為無理
    由，應予駁回。。
  (六)本判決所命被告之給付在50萬元以下，依民事訴訟法第389
    條第1項第5款規定，應依職權宣告假執行，另被告陳明願供
    擔保，聲請宣告免為假執行，經核原告勝訴部分，合於法律
    規定，爰酌定相當之擔保金額宣告之；原告其餘假執行之聲
    請，因訴之駁回而失所依據，應予駁回。
  (七)本件原告提起刑事附帶民事訴訟，而由本院刑事庭依刑事訴
    訟法第504條第1項規定，裁定移送前來，依同條第2項規定
    免繳納裁判費，其於本院審理期間，亦未滋生其他訴訟必要
    費用，並無訴訟費用負擔問題，附予敘明。
丙、假執行之依據：民事訴訟法第389條第1項第5款、第392條第
    2項。
中    華    民    國    97    年    1     月    28    日
                  民事第一庭    法  官  陳毓秀
以上正本係照原本作成
如對本判決上訴，須於判決送達後20日內向本院提出上訴狀
中    華    民    國    97    年    1     月    28    日
                                書記官  楊賀傑


司法院資訊處製作；財團法人民間司法改革基金會備份。
